臺灣高等法院高雄分院刑事判決　　　　　　　　　　　九十一年度上易字第二五號
　　上　訴　人　　臺灣屏東地方法院檢察署檢察官
　　上　訴　人
　　即　被　告　　甲○○
　　選任辯護人　　高金印
右上訴人因被告侵占案件，不服臺灣屏東地方法院九十年度易字第九九七號中華民國
九十年十月十八日第一審判決（起訴案號：臺灣屏東地方法院檢察署九十年度偵續字
第七號），提起上訴，本院判決如左：
     主  文
原判決撤銷。
本件公訴不受理。
     理  由
一、公訴意旨略以：緣吳秋微於民國八十五年一月間，向乙○○借款新台幣（下同）
    一百萬元，嗣於八十六年間某日，被告甲○○受吳秋微之託將現金一百萬元返還
    予乙○○，以清償債務，詎甲○○竟意圖為自己不法之所有，在屏東市某處將所
    收受之現金一百萬元變易持有為所有之意思，予以侵占入己，私自挪作他用。嗣
    經乙○○向吳秋微催索該筆款項始知悉上情，因認被告涉有刑法第三百三十五條
    第一項之侵占罪嫌。
二、按「案件有左列情形之一者，應諭知不受理之判決：三、告訴乃論之罪，未經告
    訴者」，刑事訴訟法第三百零三條第三款定有明文。又刑法第三百二十四條規定
    ：「於直系血親、配偶或同財共居親屬之間，犯本章之罪者，得免除其刑。前項
    親屬或其他五親等內血親或三親等內姻親之間，犯本章之罪者，須告訴乃論。」
    此條規定，依刑法第三百三十八條規定，並為侵占罪章所準用（即刑法第三百二
    十四條之規定，於侵占章之罪準用之）。經查：本件被告係證人吳秋微之親姊夫
    （吳秋微與被告之妻陳吳阿桂係親姊妹），業經被告及證人吳秋微陳明在卷，並
    有法務部戶役政連結作業系統表二份可參，依民法第九百七十條規定，被告與證
    人吳秋微二人係屬旁系姻親二親等，因此，如被告有侵占證人吳秋微之財產，依
    前開規定須告訴乃論。而本件檢察官起訴之事實，係「被告受吳秋微之託將現金
    一百萬元返還予乙○○，以清償債務，但被告未加返還而予以侵占」，因此，被
    告所侵占之財物應屬吳秋微所有，故本件之直接被害人應係吳秋微，乙○○雖因
    未能受清償，但僅為間接被害人，並非直接被害人，故本件僅證人吳秋微始有告
    訴權，但本件證人吳秋微並未對被告之侵占犯行提出告訴，從而本件顯係告訴乃
    論之罪未經告訴之案件。
三、原審未予詳察而為被告有罪之判決，檢察官循告訴人之請求提起上訴，其意旨認
    原判決量刑過輕及被告上訴意旨否認犯罪，雖均未指摘及此，惟原判決既有可議
    之處，應由將原判決撤銷，改為不受理之諭知。
據上論結，應依刑事訴訟法第三百六十九條第一項前段、第三百六十四條、第三百零
三條第三款，判決如主文。
本案經檢察官王登榮到庭執行職務。
中    華    民    國     九十一     年       三       月     五   日
                              臺灣高等法院高雄分院刑事第一庭
                                  審判長法官  王光照
                                        法官  黃壽燕
                                        法官  黃仁松
右正本證明與原本無異。
不得上訴。
                                      書記官  呂明燕
中    華    民    國     九十一     年       三       月    七    日
                                                               Ｊ
